臺灣花蓮地方法院刑事判決　　　　　　　　　　　　　九十一年度訴字第一三一號
　　公　訴　人　臺灣花蓮地方法院檢察署檢察官
　　被　　　告　甲○○
右列被告因重傷害未遂案件，經檢察官提起公訴（九十一年度偵字第九二六號），本
院判決如左：
    主  文
甲○○使人重傷害，未遂，累犯，處有期徒刑肆年。
扣案之長柄草刀壹把，沒收之。
    事  實
一、甲○○曾犯傷害案件，經本院於民國八十八年十一月十一日判處有期徒刑四月，
    又違反毒品危害防制條例案件，經台灣台東地方法院判處有期徒刑三月，上開二
    罪接續執行結果，於八十九年十一月二十日執行完畢。復不知悔改，於九十一年
    一月二十五日一時十五分許，在花蓮縣富里鄉○○路與後庄路口，因細故與乙○
    ○發生口角爭執，甲○○一時忿恨，竟基於重傷害之故意，明知其所有之長柄草
    刀異常鋒利，如朝人身上猛砍，必使人受有重大之傷害，仍持其所有，放在其所
    騎乘之機車上長柄草刀一把（刀刃長三十三公分、刀柄長三十六公分），朝乙○
    ○猛力砍下，致乙○○右側手腕部，除尺骨側掌面部分約二點五公分未遭砍斷，
    其餘腕部構造（含神經、血管、肌腱、關節膜及部分關節面骨骼）全遭砍斷之傷
    害，並因用力過猛致該草刀刀柄折斷。倖乙○○經及時送醫救治，始免於毀敗一
    肢之機能。嗣經警方循線查悉上情，並扣得上開已折斷之長柄草刀一把。
二、案經乙○○告訴及花蓮縣警察局玉里分局報告臺灣花蓮地方法院檢察署檢察官偵
    查起訴。
    理  由
一、訊據被告甲○○供認於右揭時、地持長柄草刀一把砍傷乙○○右手腕關節幾近全
    斷之事實不諱，惟辯稱及辯護意旨稱：被告當時有喝酒，僅砍被害人一刀，如被
    害人未伸手阻擋，不可能正好砍中手關節，而因為恰巧砍到關節，才造成幾乎斷
    肢之結果，被告並無重傷害之故意云云。經查：
（一）本件被告如何因對被害人之言語不滿，即持長柄草刀猛砍乙○○一刀，使其右
      手腕幾遭砍斷，經送醫急救始未殘廢，但迄今仍殘留右手部僵硬、機能受限及
      右手腕關節炎等情，業據被害人乙○○指訴明確，且被害人乙○○確因遭被告
      持長柄草刀一把猛砍右手腕，致右側手腕部橈骨及腕骨間外傷性截斷，除尺骨
      側掌面部分約二點五公分未遭砍斷，其餘腕部構造（含神經、血管、肌腱、關
      節膜及部分關節面骨骼）全遭砍斷之傷害，亦有財團法人佛教慈濟綜合醫院出
      具之診斷書三紙分別附警卷、偵查卷及本院卷可查，並有長柄草刀一把扣案可
      證，以及現場照片六幀可佐，堪認被告確有持草刀一把砍傷被害人右手腕之事
      實無訛。
（二）被告持長柄草刀向被害人猛砍，致被害人右手腕，腕部橈骨及腕骨間外傷性截
      斷，而該長柄草刀經本院當庭勘驗結果，刀刃長三十三公分、木質刀柄長三十
      六公分（見九十一年七月二十二日審判筆錄）並非短小之刀械，竟因被告用力
      過猛，致該長柄草刀於砍中被害人手腕部後，造成刀柄折斷之結果，足見被告
      下手之狠重，況被害人乙○○之右手腕部，除尺骨側掌面部分約二點五公分未
      遭砍斷，其餘腕部構造（含神經、血管、肌腱、關節膜及部分關節面骨骼）全
      遭砍斷（見本院卷之病情說明書），益見其傷勢嚴重，是被告顯有使人受重傷
      害之犯意甚明。
（三）按刑法所稱之重傷係指「毀敗一肢以上之機能」，刑法第十條第四項第四款定
      有明文。又所謂毀敗一肢之機能，係指一肢之機能「完全喪失」其效用而言，
      若骨頭雖經折斷，但經醫治結果仍能舉動，雖未能正常運作者，只可認減衰機
      能，要與毀敗有別。經查，被害人乙○○雖有右手腕，腕部橈骨及腕骨間外傷
      性截斷之傷害，然送醫院行緊急清創及斷腕再接合手術後，再經門診追蹤治療
      ，並於復健科接受物理治療後，其傷勢雖殘留有右手部僵硬及機能受限之情形
      ，有前開慈濟綜合醫院九十一年七月九日以（九一）慈醫文字第００一三四六
      號函覆本院之乙○○病情說明書附本院卷可稽，且經本院當庭勘驗及被害人乙
      ○○當庭陳述其右手之五支手指頭已可活動，但是還麻麻的等語，有本院九十
      一年一月十日筆錄可按，可知被害人之右手機能，雖不如正常人一般，惟仍能
      活動，僅不能恢復未受傷以前之正常狀態，揆諸前揭說明，其右手僅係減衰手
      部機能而已，尚未達一肢機能完全喪失其效用之重傷害之程度。
二、核被告甲○○持長柄草刀砍傷被害人乙○○使之受傷害，然尚未達「毀敗一肢以
    上機能」之行為，係犯刑法第二百七十八條第一項、第三項之使人受重傷害未遂
    之罪。又被告基於重傷害之犯意，持刀砍傷被害人乙○○，而被害人所受之傷害
    尚未達重傷之程度，為未遂犯，應依刑法第二十六條前段之規定減輕其刑。又查
    被告曾犯傷害案件，經本院於八十八年十一月十一日判處有期徒刑四月，又違反
    毒品危害防制條例案件，經台灣台東地方法院判處有期徒刑三月，上開二罪接續
    執行結果，於八十九年十一月二十日執行完畢，有臺灣高等法院被告全國前案紀
    錄表可按，其於五年以內再犯本件有期徒刑以上之罪，為累犯，依刑法第四十七
    條規定加重其刑。並先加後減之。又被告雖曾稱當時有喝酒，然依當時被告因不
    滿被害人言語後，尚能外出正確取得其藏放在機車上之長柄草刀再回頭傷害被害
    人，且用力甚猛等情狀研判，被告在行為時之判斷能力並未較一般人之平均程度
    ，有何顯然減退的情形，因此本院認為被告在行為當時之精神狀態並無精神耗弱
    狀態的情狀，併予敘明。爰審酌被告與被害人並無仇怨，僅因不滿被害人言語，
    竟持長柄草刀之凶器砍傷被害人，其手段甚為兇殘，暨考量被告之素行不良、智
    識程度、被害人所受之傷害程度、被告犯罪後之態度良好，然至今對被害人所受
    之損害，尚未能賠償等一切情狀，量處如主文所示之刑。
三、扣案已折斷之長柄草刀一把，係被告所有供本件犯罪所用之物，已據被告供明在
    卷，應依刑法第三十八條第一項第二款之規定，予以宣告沒收。
據上論斷，應依刑事訴訟法第二百九十九條第一項，刑法第二百七十八條第三項、第
一項、第二十六條前段、第四十七條、第三十八條第一項第二款，判決如主文。
本案經檢察官李豫雙到庭執行職務。
中      華      民      國    九十一    年      八      月      九      日
                              臺灣花蓮地方法院刑事庭
                                  法  官  吳  順  龍
右正本證明與原本無異。
如對本判決不服，應於送達後十日內，向本院提出上訴狀。（應抄附繕本）告訴人或
被害人如對於本判決不服者，應具備理由請求檢察官上訴，其上訴期間之計算係以檢
察官收受判決正本之日期為準。
                                  法院書記官
中      華      民      國    九十一    年      八      月     十六     日
附錄本判決論罪之法律條文：
刑法第二百七十八條第三項、第一項：
使人受重傷者，處五年以上十二年以下有期徒刑。
犯前項之罪因而致人於死者，處無期徒刑或七年以上有期徒刑。
第一項之未遂犯之。
